【裁判字號】    98,交上易,344
【裁判日期】    990203
【裁判案由】    過失傷害
【裁判全文】
臺灣高等法院刑事判決               98年度交上易字第344號
上  訴  人  臺灣新竹地方法院檢察署檢察官
被      告  乙○○
上列上訴人因被告過失傷害案件，不服臺灣新竹地方法院98年度
審交易字第23號，中華民國98年10月12日第一審判決（起訴案號
：臺灣新竹地方法院檢察署97年度偵字第5580號），提起上訴，
本院判決如下：
    主  文
原判決撤銷。
乙○○因過失傷害人，處拘役貳拾伍日，如易科罰金，以新臺幣
壹仟元折算壹日。
    事  實
一、乙○○於民國（下同）97年3 月20日11時30分許，駕駛車牌
    號碼4032-TV 號自用小客車，沿新竹縣湖口鄉○○路東往西
    方向行駛，行經自強路與大同路時，本應注意車輛行駛至無
    號誌之交岔路口，仍應隨時注意車前狀況，並應減速慢行作
    隨時停車之準備，而依當時情形，又無不能注意之情事，竟
    疏未注意，貿然前行，適有甲○○騎乘車牌號碼BLL-625 號
    普通重型機車，由大同路北往南方向駛來，欲左轉彎往自強
    路西向東往竹北方向行駛，亦疏未注意轉彎車應讓直行車先
    行，而貿然左轉，迨乙○○、甲○○發覺對方車輛時均已閃
    煞不及，乙○○所駕自小客車車頭遂撞擊甲○○所騎機車左
    後側車身附近，甲○○並當場人車倒地滑行，甲○○因此受
    有頭部外傷、臉部擦傷、右橈尺骨骨折及左末端橈尺骨脫臼
    之傷害。而乙○○於車禍發生後，在未被有偵查犯罪職權之
    機關或公務員查知為犯人前，主動向到場處理車禍之員警自
    首表明為肇事者及願受裁判之意。
二、案經甲○○訴由新竹縣政府警察局竹北分局報告臺灣新竹地
    方法院檢察署檢察官偵查起訴。
    理  由
壹、程序部分：
    本件認定事實所引用之卷內卷證資料（包含文書證據、物證
    等證據），並無證據證明係公務員違背法定程序所取得，被
    告於審判程序中復未於言詞辯論終結前表示異議，且卷內之
    文書證據及物證等，亦無顯有不可信之情況與不得作為證據
    之情形，則依刑事訴訟法第159條之5之規定，本件認定事實
    所引用之所有文書證據、物證等證據，均有證據能力。
貳、實體部分：
一、訊據被告乙○○固坦承其有過失，乃於前揭時地與告訴人發
    生擦撞事故，肇致告訴人受有前開傷害之事實，惟辯稱：當
    時警員繪製之事故現場圖與當時現場有所出入，告訴人正前
    方是工廠門口並無直行的理由，告訴人說要去竹北，應是自
    強路東向左轉，是要高速左轉並非前行，事故鑑定報告亦係
    依據前開有誤之現場圖所為之鑑定，伊當時緊張未注意警察
    把伊車子畫到逆向去了云云。
二、惟查：
  (一)被告於前揭時地駕駛自用小客車，與告訴人騎乘之重型機車
    發生擦撞事故，被告所駕自小客車車頭前端撞及告訴人所騎
    機車左後側車身，告訴人人車倒地滑行，並肇致受有前開傷
    害之事實，業據被告坦承不諱在案（見偵查卷第5至8頁、31
    頁、32頁、原審卷第40頁），並經告訴人甲○○指訴綦詳（
    見偵查卷第10至12頁），復有道路交通事故調查報告表(一)(二)
    、當事人酒精測定紀錄表、告訴人甲○○之財團法人天主教
    湖口仁慈醫院乙種診斷證明書及酒精濃度測試值、新竹縣政
    府警察局110報案記錄單各1件及道路及車損照片12張等（見
    偵查卷第17至21頁、23至28頁），足資佐證，前開事實，已
    堪認定。
  (二)又依卷附道路交通事故現場圖所示（見偵查卷第16頁），被
    告係由自強路東往西方向行駛，告訴人行進之方向則係由大
    同路北向南方向行駛，二車於該交岔路口發生碰撞，然依現
    場照片所示（見偵查卷第23頁），大同路北往南方向經過自
    強路交岔路口後未久即遇工廠大門及圍牆阻隔無法通行，告
    訴人於偵查中亦是認大同路到工廠大門僅100 公尺左右等語
    ，且告訴人既陳稱其係欲往竹北方向行駛（均見偵查卷第32
    頁），可見告訴人雖由大同路上北往南方向行駛，其在經過
    大同路及自強路交岔口時，自無可能繼續往工廠大門及圍牆
    駛去，應係由大同路北向南方向左轉自強路西向東行進，適
    遇被告駕駛自小客車由自強路東往西方向行駛，乃致被告所
    駕自小客車車前擦撞告訴人所騎機車左後側，造成告訴人機
    車倒地滑行，並於地上形成略成圓弧型狀之刮地痕，亦有卷
    附現場照片及被告申訴書所附現場圖示可稽（見偵查卷第23
    、24頁、45至46頁）），從而告訴人行經該交岔路口時，本
    欲左轉自強路西往東方向，應堪認定。是被告所辯告訴人應
    是自強路東向左轉乙節，應非無稽。再臺灣省竹苗區車輛行
    車事故鑑定委員會97年11月17日竹苗鑑字970630字第097530
    3549號函暨鑑定意見書、臺灣省車輛行車事故覆議鑑定委員
    會98年2月10日覆議字第986200422號函（見偵查卷第36至39
    頁、54頁），均以前開卷附交通事故現場圖以佐證，資為認
    定本案被告駕駛自小客車，沿自強路由東往西方向行駛，行
    經無號誌交岔路口，左方車未暫停讓右方車先行，為肇事主
    因；告訴人駕駛重機車，行經無號誌交岔路口，未減速慢行
    小心通過，為肇事次因，惟前開交通事故現場圖所繪被告及
    告訴人行進方向既有違誤，則基此而為之前開鑑定意見，自
    難遽採為認定被告對本件交通事故發生責任認定之依據。
  (三)另按汽車行經無號誌之交岔路口，應減速慢行，作隨時停車
    之準備；次按，行經未設標誌、標線或號誌劃分幹、支線道
    者，少線道車應暫停讓多線道先行；車道數相同時，轉彎車
    應暫停讓直行車先行；同為直行車或轉彎車者，左方車應暫
    停讓右方車先行，道路交通安全規則第93條第1項第2款、第
    102條第1項第2 款分別定有明文。被告駕駛汽車外出，自應
    依遵循前揭交通安全規定，詎被告竟於天候晴、日間自然光
    線、乾燥柏油道路、路面無缺陷無障礙、視距良好，客觀上
    亦無不能注意之情事下，未依前開規定，於行經無號誌交岔
    路口，疏未注意車前狀況與應減速慢行作隨時停車之準備，
    而貿然前行由自強路東往西方向行駛，適有告訴人騎乘重型
    機車，原由大同路北往南方向行駛，於行經大同路、自強路
    交岔口，欲左轉彎往自強路西往東方向行駛，亦疏未注意轉
    彎車應讓直行車先行，致撞及告訴人機車之左後側車身，造
    成告訴人受有如事實欄所示之傷害，被告對於本件車禍之發
    生顯有過失責任，至為明確。又告訴人就車禍之發生雖同有
    過失，然此仍無法解免被告之上述過失責任。而被害人之傷
    害確因被告之過失所造成，被告之過失行為與告訴人之傷害
    結果間，有相當因果關係，亦可認定。
  (四)綜上所述，被告之自白，核與事實相符，可以採信。本件被
    告過失傷害之事證明確，犯行堪以認定，應依法論科。
三、核被告乙○○所為，係犯刑法第284條第1項前段之過失傷害
    罪。被告於過失傷害犯行未被發覺前，在事故現場等候，於
    警員到場時表明為肇事者而自願接受裁判，為被告所陳明（
    見偵查卷第32頁、原審卷第45頁），亦為告訴人所不否認（
    見偵查卷第32頁），得依刑法第62條前段關於自首之規定，
    減輕其刑。
四、原審對被告予以論罪科刑，固非無見，惟查：
  (一)卷附員警所繪交通事故現場圖，並未參酌告訴人前進之方向
    約100 公尺處為工廠大門及圍牆無法通行及告訴人所陳欲前
    往竹北之陳述，告訴人行進之方向應係由大同路北向南方向
    左轉自強路西向東行進，而僅認定告訴人係由大同路北向南
    方向行駛，已有未合，且臺灣省竹苗區車輛行車事故鑑定委
    員會97年11月17日竹苗鑑字97 0630字第0975303549 號函暨
    鑑定意見書、臺灣省車輛行車事故覆議鑑定委員會98年2月1
    0日覆議字第986200422號函，亦均以前開卷附交通事故現場
    圖，資為認定本案被告及告訴人過失責任之依據，原審以前
    開書證作為認定被告犯罪之證據，顯有未洽。
  (二)刑事審判旨在實現刑罰權之分配正義，故法院對於有罪被告
    之科刑，應符合罪刑相當之原則，使輕重得宜，罰當其罪。
    本件原審法院既認定案發後被告已有自首，並適用刑法第62
    條前段規定，予以減輕其刑，原審依自首減刑後，仍量處被
    告拘役之最高刑59日，並未減輕其刑，已與所述量刑理由不
    符，且被害人同有過失，原判決量刑時亦未審酌，亦有未洽
    。
五、檢察官上訴意旨僅以被告未與告訴人達成和解，原審量刑過
    輕為由，指摘原判決不當，雖無理由，惟原判決既有前揭可
    議之處，而屬無可維持，自應由本院予以撤銷改判。爰審酌
    被告無何前科之素行、因駕駛汽車未注意上開規定而肇事，
    造成告訴人受傷程度非輕，影響告訴人之身心健康，於車禍
    發生後坦承犯行，並亦表示誠意願賠償告訴人之損害，惟因
    與告訴人就賠償金額差距過大而致無法達成民事和解，以及
    被告就車禍發生之過失程度、智識程度、品行等一切情狀，
    量處如主文第二項所示之刑，並諭知易科罰金之折算標準。
據上論斷，應依刑事訴訟法第369條第1項前段、第364條、第299
條第1項前段，刑法第284條第1項前段、第62條前段、第41條第1
項前段，刑法施行法第1條之1第1項、第2項前段，判決如主文。
本案經檢察官曾俊哲到庭執行職務。
中    華    民    國    99    年    2     月     3    日
                  刑事第十庭審判長法  官  陳榮和
                                  法  官  黃斯偉
                                  法  官  李春地
以上正本證明與原本無異。
不得上訴。
                                  書記官  蘇秋
中    華    民    國    99    年    2     月    3     日
附錄本案論罪科刑法條全文：
刑法第284條第1項
因過失傷害人者，處6月以下有期徒刑、拘役或5百元以下罰金，
致重傷者，處1年以下有期徒刑、拘役或5百元以下罰金。


司法院資訊處製作；財團法人民間司法改革基金會備份。
